臺灣屏東地方法院刑事判決　　　　　　　 96年度訴字第304號
公　訴　人　臺灣屏東地方法院檢察署檢察官
被　　　告　甲○○
指定辯護人　本院公設辯護人　乙○○
上列被告因違反槍砲彈藥刀械管制條例案件，經檢察官提起公訴
（95年度偵字第1604號），本院判決如下：
    主  文
甲○○未經許可，持有可發射子彈具有殺傷力之改造手槍，處有
期徒刑壹年捌月，併科罰金新臺幣陸萬元，罰金如易服勞役，以
新臺幣壹仟元折算壹日。扣案具殺傷力之改造手槍壹枝（槍枝管
制編號0000000000號）、土造子彈捌顆均沒收。
    事  實
一、甲○○明知具有殺傷力之改造槍枝、子彈，分別為槍砲彈藥
    刀械管制條例第4 條第1 項第1 、2 款所管制之違禁物品，
    非經中央主管機關許可，不得持有，竟仍基於持有具殺傷力
    改造槍枝及子彈之犯意，未經許可，於民國95年1 、2 月間
    某日，在屏東縣境內，以不詳管道取得具有殺傷力之仿BERE
    TTA 廠92FS型半自動手槍之改造手槍1 枝（槍枝管制編號00
    00000000）及土造子彈13顆後而非法持有之。嗣於95年2 月
    20日凌晨零時10分許，甲○○持上開槍枝及子彈，前往屏東
    縣屏東市○○路130 巷15號前尋友未果後，在該處對空射擊
    1 發子彈，經附近居民報警，而為警查獲明知警方將前來處
    理之甲○○，並扣得其持有之上開改造手槍1 枝、土造子彈
    12顆及彈殼1 個。
二、案經屏東縣警察局屏東分局報告臺灣屏東地方法院檢察署檢
    察官偵查起訴。
    理  由
壹、程序方面
    被告甲○○、辯護人、檢察官迄本院言詞辯論終結前，均未
    對由屏東縣警察局屏東分局送請內政部警政署刑事警察局槍
    彈鑑定之內政部警政署刑事警察局槍彈鑑定書，係警察機關
    囑託內政部警政署刑事警察局所為之鑑定，而爭執該槍彈鑑
    定書之證據能力；且由於司法警察機關調查中之案件，或有
    量大或急迫之情形，為因應實務之現實需求，認為當然有鑑
    定之必要者，基於檢察一體原則，得由該管檢察長對於轄區
    內之案件，以事前概括選任鑑定人或囑託鑑定機關（團體）
    之方式，俾便轄區內之司法警察官、司法警察對於調查中之
    此類案件，得即時送請事前已選任之鑑定人或囑託之鑑定機
    關（團體）實施鑑定，業經法務部92年9 月1 日法檢字第09
    20035083號函釋在案。而臺灣高等法院檢察署檢察長概括選
    任內政部警政署刑事警察局為「槍彈有無殺傷力之鑑定」鑑
    定機關，有臺灣高等法院檢察署檢察長概括選任鑑定機關名
    冊可按。是本件扣案槍枝、子彈有無殺傷力之鑑定，雖由屏
    東縣警察局屏東分局送請內政部警政署刑事警察局鑑定，但
    內政部警政署刑事警察局為臺灣高等法院檢察署檢察長概括
    選任鑑定機關，所為鑑定結果，自有證據能力，合先敘明。
貳、實體方面
一、上開被告甲○○未經許可，持有具殺傷力改造手槍及土造子
    彈之犯罪事實，業據被告於警偵訊及本院審理時供認不諱，
    並有卷附照片4 幀及扣案之改造手槍1 枝（槍枝管制編號00
    00000000號）、土造子彈12顆及彈殼1 個可資佐證。又扣案
    之槍枝、子彈及彈殼等物，經屏東縣警察局屏東分局送請內
    政部警政署刑事警察局鑑驗，其結果為：「一、送鑑改造手
    槍1 枝（槍枝管制編號0000000000），認係由仿BERETTA 廠
    92FS型半自動手槍製造之金屬槍枝，更換土造金屬槍管改造
    而成之改造手槍，機械性能良好，可擊發適用子彈，認具殺
    傷力。二、送鑑改造子彈12顆，認均係土造子彈（具直徑約
    9mm 之金屬彈頭），採樣4 顆試射，均可擊發，認具殺傷力
    。三、送鑑彈殼1 顆，認係土造金屬彈殼。」，有內政部警
    政署刑事警察局95年3 月10日刑鑑字第0950031028號槍彈鑑
    定書1 份在卷可稽，此為鑑定機關本於專業知識及以精密儀
    器測試後所得之結論，自可憑信，足認被告上開自白確與事
    實相符，可以採信。從而，本件事證明確，被告犯行堪予認
    定，應依法論科。
二、論罪科刑：
  (一)按行為後法律有變更者，適用行為時之法律。但行為後之法
    律有利於行為人者，適用最有利於行為人之法律，刑法第2
    條第1 項定有明文，茲因本件論罪科刑所適用刑法業於94年
    2 月2 日以華總一義字第09400014901 號令修正公布，並自
    95年7 月1 日起施行，爰說明如下：
  1.被告行為後，刑法第33條第5 款修正規定「罰金：新臺幣1
    千元以上，以百元計算之。」，而修正前刑法第33條第5 款
    規定「罰金：1 元以上。」，若換算為新臺幣，僅為新臺幣
    3 元，比較新舊法結果，就槍砲彈藥刀械管制條例第8 條第
    4 項及第12條第4 項之併科罰金刑部分，自以被告行為時即
    修正前刑法所定罰金刑之下限較有利於行為人。參酌最高法
    院95年5 月23日刑事庭第8 次會議決議，比較新舊法時應就
    罪刑有關之共犯、未遂犯、想像競合犯、牽連犯、連續犯、
    結合犯，以及累犯加重、自首減輕暨其他法定加減原因（如
    身分加減）與加減比例等一切情形，本於統一性及整體性原
    則，綜其全部罪刑之結果而為比較。本院認就被告所為本件
    犯行量刑之上開刑法條文規定，依修正前刑法對被告較為有
    利。
  2.另修正前刑法第42條第2 項前段規定：「易服勞役以1 元以
    上3 元以下折算1 日。」，又被告行為時之易服勞役折算標
    準，依修正前罰金罰鍰提高標準條例第2 條規定，就其原定
    數額提高為100 倍折算1 日，則本件被告行為時之易服勞役
    折算標準，應以銀元100 元以上300 元以下折算1 日，即新
    臺幣300 元以上900 元以下折算為1 日。惟95年7 月1 日修
    正公布施行之刑法第42條第3 項前段規定：「易服勞役以新
    臺幣1 千元、2 千元或3 千元折算1 日。」，比較修正前後
    之易服勞役折算標準，以修正後之規定，較有利於被告（最
    高法院95年第8 次刑庭會議決議）。
  3.再者，雖本案就法定罰金刑部分，認以修正前之刑法有利於
    被告，而就易服勞役部分，則以修正後之新法有利於被告，
    若分別適用新舊法，似有割裂適用法律之疑慮。惟所謂比較
    時應就罪刑有關之共犯、未遂犯、連續犯、牽連犯、結合犯
    、以及累犯加重、自首減輕、暨其他法定加減原因、與加減
    例等一切情形，綜其全部之結果，而為比較，再適用有利於
    行為人之法律處斷，且應就罪刑有關之一切情形，比較其全
    部之結果，而為整個之適用，不能割裂而分別適用有利益之
    條文，係指與罪刑有關之本刑而言，不包括易刑處分，事關
    刑罰執行之易刑處分仍應分別適用最有利於行為人之法律。
    易言之，倘所處之主刑同時有徒刑、拘役易科罰金、罰金易
    服勞役之情形時，關於易科罰金、易服勞役部分應分別為新
    舊法有利不利之比較，依刑法第2 條第1 項從舊從輕原則定
    其易刑之折算標準，此有最高法院96年度台非字第58號判決
    可資參照，附此敘明。
  4.刑法第55條雖亦於95年7 月1 日修正施行，就想像競合犯部
    分，新法第55條所增訂之但書係科刑之限制，然此為法理之
    明文化，非屬法律之變更（最高法院95年度刑事庭第8 次會
    議決議），毋庸為新舊法之比較。
  5.末以，刑法第57、59條規定，為法院就刑之裁量及酌減審認
    標準見解之明文化，非屬法律變更（最高法院95年度刑事庭
    第8 次會議決議），本件應依裁判時之刑法第57、59條規定
    ，為量刑之依據。
  (二)按前開扣案之改造手槍、土造子彈分別屬於槍砲彈藥刀械管
    制條例第4 條第1 項第1 款、第2 款所稱之可發射子彈具有
    殺傷力之槍枝及具有殺傷力之子彈，非經中央主管機關許可
    ，不得持有。是被告未經許可，持有該改造手槍及土造子彈
    之行為，係犯槍砲彈藥刀械管制條例第8 條第4 項之未經許
    可，持有可發射子彈具有殺傷力之改造手槍罪及同條例第12
    條第4 項之持有子彈罪。被告以一持有行為，同時觸犯槍砲
    彈藥刀械管制條例第8 條第4 項之未經許可，持有可發射子
    彈具有殺傷力之改造手槍罪及同條例第12條第4 項之持有子
    彈罪，為想像競合犯，應依刑法第55條之規定，從一重之槍
    砲彈藥刀械管制條例第8 條第4 項之未經許可，持有可發射
    子彈具殺傷力之改造手槍罪處斷。又被告未經許可持有具殺
    傷力改造手槍之行為，所犯為法定本刑3 年以上10年以下有
    期徒刑，併科新臺幣7 百萬元以下罰金之重罪，然被告持有
    前開改造手槍，並無供自己或他人犯罪之意圖，其顯係對國
    家重典認識不夠深切，致犯此重罪，被告性格尚非不可教化
    ，其持有槍枝、子彈確未造成社會治安重大危害，且被告於
    前揭時、地，明知他人已報警處理，仍在現場等候警方到場
    ，顯見其對持有槍彈之行為，願意接受法律之制裁，惡性實
    非重大，觀之本件犯罪之具體情狀及行為背景，確屬情輕法
    重，客觀上足以引起社會一般人之同情而堪可憫恕，縱宣告
    法定最低度之刑猶嫌過重，爰依刑法第59條之規定，酌予減
    輕其刑。爰審酌被告明知未經主管機關許可，不得持有具殺
    傷力之槍枝、子彈，而仍為持有之行為，犯罪之動機雖屬可
    議，且對社會治安仍存有潛在之危險，惟其未曾以該槍枝犯
    罪，並未因此造成公眾或他人之現實惡害，所生危害不大，
    且其持有具殺傷力之改造手槍只有1 枝，數量非多，犯罪情
    節尚非重大，暨被告犯後始終坦認其犯行，深表悔悟，態度
    良好等一切情狀，量處如主文所示之刑，並就併科罰金刑部
    分，依修正後刑法第42條第3 項前段之規定，諭知易服勞役
    之折算標準。
  (三)扣案之改造手槍1 枝（槍枝管制編號0000000000號）及土造
    子彈8 顆，經鑑定結果，均具殺傷力，已如上述，係屬違禁
    物，應均依刑法第38條第1 項第1 款規定宣告沒收。另扣案
    之彈殼1 個及具殺傷力之土造子彈4 顆，因該4 顆土造子彈
    均已因鑑驗試射後滅失，爰均不併予宣告沒收，附此敘明。
據上論斷，應依刑事訴訟法第299 條第1 項前段，槍砲彈藥刀械
管制條例第8 條第4 項、第12條第4 項，刑法第2 條第1 項、第
11條前段、第55條、第59條、第42條第3 項、第38條第1 項第1
款，判決如主文。
本案經檢察官潘國威到庭執行職務。
中　　華　　民　　國　　96　　年　　7　　月　　13 　　日
　　　　　　　　　刑事第一庭  審判長法　官  潘正屏
　　　　　　　　　　　　　　　　    法　官  曾吉雄
　　　　　　　 　 　　　　　　　　　法　官  黃聖涵
以上正本證明與原本無異。
如不服本判決應於收受本判決送達後十日內向本院提出上訴書狀
，其未敘述上訴理由者，並得於提起上訴後十日內向本院補提理
由書狀（均須按他造當事人之人數附繕本）「切勿逕送上級法院
」
中　　華　　民　　國　　96　　年　　7 　　月　　17　　日
                                    書記官  蘇雅慧
附錄本案論罪科刑法條
槍砲彈藥刀械管制條例第8條
未經許可，製造、販賣或運輸鋼筆槍、瓦斯槍、麻醉槍、獵槍、
空氣槍或第4 條第1 項第1 款所定其他可發射金屬或子彈具有殺
傷力之各式槍砲者，處無期徒刑或5 年以上有期徒刑，併科新臺
幣1 千萬元以下罰金。
未經許可，轉讓、出租或出借前項所列槍枝者，處5 年以上有期
徒刑，併科新臺幣1 千萬元以下罰金。
意圖供自己或他人犯罪之用，而犯前二項之罪者，處無期徒刑或
7 年以上有期徒刑，併科新臺幣1 千萬元以下罰金。
未經許可，持有、寄藏或意圖販賣而陳列第1 項所列槍枝者，處
3 年以上10年以下有期徒刑，併科新臺幣700 萬元以下罰金。
第1 項至第3 項之未遂犯罰之。
槍砲彈藥刀械管制條例第12條
未經許可，製造、販賣或運輸子彈者，處1 年以上7 年以下有期
徒刑，併科新台幣500 萬元以下罰金。
未經許可，轉讓、出租或出借子彈者，處6 月以上5 年以下有期
徒刑，併科新台幣300 萬元以下罰金。
意圖供自己或他人犯罪之用，而犯前二項之罪者，處3 年以上10
年以下有期徒刑，併科新台幣700 萬元以下罰金。
未經許可，持有、寄藏或意圖販賣而陳列子彈者，處5 年以下有
期徒刑，併科新台幣300 萬元以下罰金。
第 1 項至第 3 項之未遂犯罰之。
